【裁判字號】    97,易,555
【裁判日期】    970829
【裁判案由】    竊盜
【裁判全文】
臺灣臺南地方法院刑事判決               97年度易字第555號
公  訴  人  臺灣臺南地方法院檢察署檢察官
被      告  乙○○
                    現於台灣臺南監獄臺南分監
上列被告因竊盜案件，經檢察官提起公訴（97年度偵字第3071號）
，本院判決如下：
    主  文
乙○○無罪。
    理  由
一、公訴意旨略以：被告乙○○意圖為自己不法之所有，於96
    年12月26日12時43分許，在鐵路南下1013號車次自強號列車
    甲○○所坐第9車廂17號座位後即同車廂21號座位，於火車
    進入彰化線路段時，趁人不注意之際，先以腳將甲○○所有
    黑色包包1只勾至座位底下，再徒手竊取甲○○放在該包包
    內皮包中之現金新臺幣1,500元得手。惟乙○○竊取之過程
    為丙○○全程目睹並告知甲○○，兩人遂前往該車次第6車
    廂逮捕乙○○，並將上情告知列車長，因而報警查獲。
二、本件公訴人認被告上開竊盜犯行，無非係以被告坦承搭載上
    開火車及另證人即被害人甲○○現場目堵證人丙○○之證言
    為主要依據。訊據被告則固不否認搭載上開火車，惟堅決否
    有竊盜犯行，辯稱伊並未坐在被害人甲○○座位後，並以腳
    勾取被害人之行李並自其中竊取現金一千五百元等語。
三、本院得心證之理由:
１、法律規定及判決先例：
(一)、按被告未經審判證明有罪確定前，推定其為無罪；又犯罪事
    實應依證據認定之，無證據不得認定犯罪事實，刑事訴訟法
    第一百五十四條第一項、第二項定有明文。次按不能證明被
    告犯罪者，應諭知無罪之判決，同法第三百零一條定有明文
    。
(二)、又按事實之認定，應憑證據，如未能發現相當證據，或證據
    不足以證明，自不能以推測或擬制之方法以為裁判基礎，最
    高法院四十年台上字第八十六號判例可資參照。而所謂證據
    ，係指足以證明被告有犯罪行為之積極證據而言，該項證據
    須適於為被告犯罪之證明者，始得採為斷罪之資料，最高法
    院六十九年台上字第四九一三號判例可資參考。
(三)、再按認定不利於被告之事實，須依積極證據，茍積極證據不
    足為不利於被告事實之認定時，即應為有利於被告之認定，
    更不必有何有利之證據，最高法院亦著有三十年上字第八一
    六號判例足參。
(四)、認定犯罪事實所憑之證據，雖不以直接證據為限，間接證據
    亦包括在內；然而無論直接或間接證據，其為訴訟上之證明
    ，須於通常一般之人均不致有所懷疑，而得確信其為真實之
    程度者，始得據為有罪之認定，倘其證明尚未達到此一程度
    ，而有合理之懷疑存在時，即應為被告無罪判決之諭知（最
    高法院七十六年台上字第四九八六號判例意旨參照）。
(五)、復按檢察官就被告犯罪事實，應負舉證責任，並指出證明之
    方法，刑事訴訟法第一百六十一條第一項定有明文。而檢察
    官對被告犯罪事實應負舉證責任，並指出證明之方法，係指
    檢察官除應就被告之犯罪實負提出證據之責任外，並應負說
    服之責任，使法官確信被告犯罪構成事實之存在。
(六)、是以，綜上規定及說明，若刑事案件有以上之情形，而檢察
    官於起訴後，法院於公訴人蒞庭實行公訴，經法院予提出證
    據證明及說服法院之機會，而無法提出足以說服法院被告有
    起訴之犯罪事實之證據，自應為被告無罪之判決，亦屬至明
２、經查：
(一)、公訴人所舉被告之供述及車票，僅能證明案發時被告確在上
    開南下1013號車次自強號列車上，尚難能證明被告有下手行
    竊之犯行。
(二)、本件被害人甲○○於搭載上開自強號火車時，皮包內遺失一
    千五百元，固據其到庭證載屬實，惟被害人甲○○並未親眼
    目睹被告下手行竊，僅係經他人提醒後，方自行檢查行李發
    現財物失竊。又其事後會同警方查獲被告時，亦未自被告身
    上起獲失竊之一千五百元現金（被告身上固有大量之現金，
    惟查無被害人所指現金一千五百元中之五百元現鈔），此據
    被害人於本院審理時證稱在卷。
(三)、證人丙○○固陳稱被告在被害人所坐之車廂東張西望後，坐
    在被害人身後座位，並整個身體滑坐在座位上，然證人自其
    所坐座位上，無從看到被害人行李，證人亦未目睹被告以腳
    勾取被害人之行李後，自內竊取財物，亦據證人到庭結稱屬
    實。
(四)、據上調查，本件既未自被告身上查獲贓物，被害人、證人復
    均未見被告接觸被害人失竊現金之行李，即公訴人所提之證
    據並無從直接證明被告有行竊之犯行。至於被告雖有多次如
    附件所示與本件犯罪手法類似之前科及當日在該列火車上異
    於常情之舉動，固屬可疑，惟此均非屬直接證據，並無從使
    本院得有確切之心證，揆諸前開法律規定及判決先例，無從
    據為被告犯罪之依據。
四、綜上所述，本件並無積極證據足資認定被告有如公訴人所指
    之犯行，依法自應為無罪之諭知。
五、據上論斷，應依刑事訴訟法第301條第1項，判決如主文。
中    華    民    國    97    年    8    月    29     日
                  刑事第三庭    法  官   鄧希賢
以上正本證明與原本無異。
如不服本判決應於收受本判後10日內向本院提出上訴書狀，並應
敘述具體理由。如未敘述上訴理由者，應於上訴期間屆滿後20日
內向本院補提理由書狀（均須按他造當事人之人數附繕本）「切
勿逕送上級法院」。
                                書記官   林怡芳
中    華    民    國    97    年    8    月    29    日


司法院資訊處製作；財團法人民間司法改革基金會備份。
